臺灣臺北地方法院民事判決　　　　　 　93年度簡上字第458號
　　上　訴　人　乙○○又名王.
　　　　　　　　　　　　　（在臺灣臺北監獄執行中）
　　被上訴人　　丙○○
　　訴訟代理人　甲○○○
當事人間請求遷讓房屋等事件，上訴人對於中華民國93年6 月9
日本院臺北簡易庭92年度北簡字第13844 號第一審判決提起上訴
，本院於94年1 月4 日言詞辯論終結，判決如下：
    主  文
原判決關於命上訴人應將坐落臺北市○○區○○段二小段一七八
三建號即門牌號碼臺北市○○區○○路八五號九樓之七房屋遷讓
返還被上訴人；上訴人應給付被上訴人新臺幣壹萬貳仟玖佰肆拾
捌元，及自民國九十二年七月十七日起至遷讓返還前項房屋之日
止，按月給付被上訴人新臺幣壹萬壹仟元及該部分假執行之宣告
，暨除確定部分外之訴訟費用之裁判均廢棄。
上開廢棄部分，被上訴人在第一審簡易之訴，及假執行之聲請均
駁回。
第一審（除確定部分外）、及第二審訴訟費用由被上訴人負擔。
    事實及理由
一、被上訴人經合法通知，未於言詞辯論期日到場，核無民事訴
    訟法第386 條所列各款情形，爰依上訴人之聲請，由其一造
    辯論而為判決，合先敘明。
二、被上訴人主張略以：上訴人於民國92年1 月22日簽訂房屋租
    賃契約書，向被上訴人承租坐落臺北市○○區○○段2 小段
    1783建號即門牌號碼臺北市○○區○○路85號9 樓之7 房屋
    （下稱系爭房屋），租賃期間自92年1 月23日起至94年1 月
    22日止，租金每月新臺幣（下同）1 萬1000元，電費、自來
    水費及大樓管理費由被上訴人負擔，租金每六個月一付，第
    一次於簽約時一次付清，第二次於7 月23日前付清，上訴人
    並應於訂約時，交付被上訴人6 萬6000元作為押租保證金，
    並約定上訴人如有違反契約任何條款之約定時，被上訴人得
    隨時解約收回房屋，詎上訴人僅於簽約時交付租金現金1萬
    1000元，上訴人交付面額5 萬5000元之租金支票，經向付款
    人提示遭存款不足、拒絕往來戶、簽章不符之理由退票，又
    上訴人交付面額6 萬6000元之押租金支票，經向付款人提示
    亦遭存款不足及拒絕往來戶之理由退票，經被上訴人催告上
    訴人給付，上訴人僅清償3 萬2052元，其餘租金上訴人於92
    年7 月11日起訴狀繕本送達5 日內仍未清償，爰主張解除契
    約。並提出房屋租賃契約書、建物登記謄本、支票暨退票理
    由單、存摺、照片、不起訴處分書、印鑑證明、地價稅繳款
    書等件為證，第一審起訴聲明：上訴人應將系爭房屋遷讓返
    還被上訴人，並給付被上訴人2 萬2948元，及自起訴狀繕本
    1 萬1000元。原審判決上訴人應將系爭房屋遷讓返還被上訴
    人。上訴人應給付被上訴人1 萬2948元，及自92年7 月17
    日起至遷讓返還前項房屋之日止，按月給付被上訴人1 萬
    1000元。被上訴人其餘之訴駁回。（被上訴人對於敗訴部分
    並未上訴而確定）。為此聲明上訴駁回。
三、上訴人則以：訴訟代理人甲○○○以被上訴人之名洽租、收
    租，被上訴人之授權書係屬偽造，上訴人每個月都有匯租金
    至被上訴人之帳戶，其餘租金上訴人均有提存於法院，並無
    積欠，又押租金部分，被上訴人未將押租金支票返還，所以
    才未給付，另訴訟代理人甲○○○故意隱瞞11樓裝有大哥大
    基地臺輻射危害，9 樓之房屋頂蓋裂縫等，對上訴人造成巨
    大災害，並竊取上訴人財物，加裝鐵門阻住唯一通路資為抗
    辯。並提出存證信函、存款憑條等件為證、第一審聲明原告
    之訴駁回（原審判決上訴人應將系爭房屋遷讓返還被上訴人
    。上訴人應給付被上訴人1 萬2948元，及自92年7 月17日起
    至遷讓返還前項房屋之日止，按月給付被上訴人1 萬1000元
    及其假執行。）上訴聲明為原判決不利上訴人部分均廢棄，
    上開廢棄部分，被上訴人在第一審之訴駁回。
四、兩造於92年1 月22日簽訂房屋租賃契約書，約定上訴人向被
    上訴人承租系爭房屋，租賃期間自92年1 月23日起至94年1
    月22日止，租金每月1 萬1000元，每六個月支付一次六個月
    份，第一次於簽約時一次付清，第二次於7 月23日前付清，
    押租金為6 萬6000元。另契約書第14條「甲（被上訴人）乙
    （上訴人）方應遵守本契約各條項之規定，如有違背任何條
    件時，甲方得隨時解約收回房屋，因此乙方所受損失甲方概
    不負責」。又上訴人交付5 萬5000元租金及6 萬6000元押租
    金支票均退票、另上訴人交付現金1 萬1000元予被上訴人，
    此為兩造所不爭執，復有房屋租賃契約書、支票暨退票理由
    單，堪信為真實。茲兩造所爭執者為被上訴人訴訟代理人甲
    ○○○是否有被授權處理關於系爭房屋租賃事宜？被上訴人
    解除契約或終止契約是否合法？
五、被上訴人訴訟代理人甲○○○是否有被授權處理關於系爭房
    屋租賃事宜？上訴人雖抗辯被上訴人訴訟代理人甲○○○以
    被上訴人之名洽租、收租，授權書係屬偽造云云，惟被上訴
    人則主張合法授權。查被上訴人授權其訴訟代理人甲○○○
    處理系爭房屋之買賣、租賃或轉讓事宜，有被上訴人提出之
    授權書一份在卷可稽，且該授權書上之印文與被上訴人之印
    鑑證明上之印文，經本院以肉眼比對兩者相符，縱系爭租賃
    契約係被上訴人訴訟代理人甲○○○以訴訟代理人之名簽訂
    一情屬實，亦屬代理人甲○○○代理權限內，自對被上訴人
    發生效力，是上訴人上開抗辯，不足採信。
六、被上訴人解除（終止）契約是否合法？按解釋意思表示，應
    探求當事人之真意，不得拘泥於所用之辭句。民法第98條定
    有明文。所謂解除契約，係指當事人之一方，行使其本於法
    律或契約所定之解除權，使契約自始歸於消滅之一方的意思
    表示而言。如屬已開始履行之繼續性租賃契約，已有終止契
    約等相關規定，無須因嗣後有債務不履行之情事，而使其溯
    及消滅契約關係之必要，否則徒增法律關係之複雜（最高法
    院51年台上字第2829號、91年度台上字第577 號、93年度台
    上字第161 號判決參照）。經查被上訴人雖主張上訴人因遲
    延給付租金情事而依租賃契約第14條「解約」之約定解除契
    約，惟揆諸前揭說明，應認為被上訴人係行使租賃契約終止
    權而非契約解除權。
七、被上訴人終止租賃契約是否符合民法第440 條第2 項之規定
    ？按承租人租金支付有遲延者，出租人得定相當期限，催告
    承租人支付租金，如承租人於其期限內不為支付，出租人得
    終止契約。租賃物為房屋者，遲付租金之總額，非達二個月
    之租額，不得依前項之規定，終止契約。其租金約定於每期
    開始時支付者，並應於遲延給付逾二個月時，始得終止契約
    。民法第440 條第1 、2 項定有明文。經查：（一）被上訴
    人於92年7 月3 日提起本件民事訴訟，並於繕本送達後五日
    上訴人應給付所欠租金及押租金，否則解除（終止）租賃契
    約。上訴人於同月11日收受。（二）上訴人於訂約時已給付
    現金1 萬1000元，另於92年3 月4 日匯款3 萬2000元，92年
    4 月7 日匯款1 萬52元，合計5 萬3052元。此有上訴人提出
    存款憑條及被上訴人提出存摺可證，被上訴人雖主張其收到
    上訴人現金為3 萬2052元，然依據被上訴人提出存摺所示，
    92 年3月4 日「無摺現存22,000元」、「現金存入10,000元
    」、92年4 月7 日「無摺現存10,052元」，加上被上訴人自
    陳簽約時收受現金1 萬1000元，合計5 萬3052元，足認被上
    訴人主張為不可採。（三）本件租賃期間自92年1 月23日起
    算，租金每月為1 萬1000元，上訴人既已給付租金5 萬3052
    元，相當於四個多月租金，被上訴人於92年7 月11日催告上
    訴人，揆諸前揭說明，被上訴人遲付租金之總額，尚未達二
    個月之租額，核與上開規定不符。從而，被上訴人主張終止
    契約尚非合法。兩造租賃契約既未終止，被上訴人請求終止
    契約後相當於租金之不當得利亦屬無據。被上訴人請求為無
    理由，應予駁回。
八、綜上所述，上訴人抗辯租賃關係仍然存在自屬可信，被上訴
    人主張終止契約為不足採。從而，被上訴人本於租賃契約終
    止權，請求上訴人返還系爭房屋及相當於租金之不當得利為
    無理由，不應淮許，其就該部分所為假執行之聲請亦失所附
    麗，應併予駁回。原審就此部分判命上訴人給付，並為假執
    行之宣告，尚有未洽。上訴意旨指摘原判決此部分不當，求
    予廢棄改判，為有理由。爰由本院將原判決此部分予以廢棄
    改判，如主文第2 項所示。
九、本件判決基礎已臻明確，兩造其餘之攻擊防禦方法及訴訟資
    料經本院斟酌後，核與判決不生影響，無一一論述之必要，
    併予敘明。
十、據上論結，本件上訴為有理由，依民事訴訟法第436 條之1
    第3 項、第450 條、第78條、判決如主文。
中　　華　　民　　　國　　94　　年　　1 　月　　14  　日
                  民事第四庭審判長法  官  盧彥如
                                  法  官  劉又菁
                                  法  官  薛中興
正本係照原本作成
不得上訴
中　　華　　民　　　國　　94　　年　　1 　月　　14  　日
                                  書記官  薛德芬
